臺灣花蓮地方法院民事判決　九十三年度勞訴字第七號
　　原　　　告　丙○○
　　訴訟代理人　李文平律師
　　被　　　告　甲○○
　　被　　　告　俊貿營造有限公司
　　法定代理人　乙○○
　　訴訟代理人　黃豪志律師
右當事人間給付補償金事件，本院於民國九十四年二月十五日言詞辯論終結，判決如
左：
    主    文
原告之訴及假執行之聲請均駁回。
訴訟費用由原告負擔。
    事實及理由
一、原告主張：原告受僱於被告甲○○，甲○○為被告俊貿營造有限公司（下稱俊貿
    公司）之再承攬人，原告於民國九十三年二月六日中午，執行板模工作時，遭鐵
    釘刺傷，導致左腳刺傷併蜂窩組織炎及膿腫，原告並於九十三年三月四日，行左
    膝下截肢手術，於九十三年五月十七日認定為殘廢，經勞工保險局認定原告所受
    該傷害之殘廢等級為第六等級，被告應依勞動基準法第五十九條第一項第二款、
    第三款之規定給予補償共一百三十九萬四千三百二十元，茲說明如下：
    (一)請求原領工資之補償：原告遭遇職業災害前一日正常工作所得之工資為新台幣
      （下同）二千元，故依勞動基準法第五十九條第一項第二款，請求自九十三年
      二月六日起至九十三年五月十七日（共一百零一日）殘廢認定日止之不能工作
      之工資補償，共計二十萬二千元。
    (二)請求殘廢補償：本件平均工資應依勞動基準法第二條第四款規定之計算工作未
      滿六個月者，以工作期間所得工資總額除以該期間之總日數所得之金額為平均
      工資，查原告遭遇職業災害前一日正常工作所得之工資為二千元，又原告經勞
      工保險局認定原告所受該傷害之殘廢等級為第六等級，依該等殘廢等級應給付
      原告八百一十日之日平均工資，原告依勞動基準法第五十九條第三款規定可得
      之殘廢補償為一百六十二萬元（2000x810=0000000），惟被告已領取勞工保險
      局殘廢給付四十二萬七千六百八十元，被告以之抵充後，仍需再補償原告殘廢
      給付一百一十九萬二千三百二十元。
    (三)並聲明：
      被告應連帶給付原告一百三十九萬四千三百二十元及自起訴狀繕本送達翌日
        起至清償日止，按年息百分之五計算之利息。
      原告願供擔保，請准宣告假執行。
二、被告俊貿公司辯稱：被告俊貿公司係向交通部公路總局第一區養護工程處承包高
    鐵桃園路段橋下道路工程土木工程第三標之工程，並將部分施作工程轉包予被告
    甲○○施作，原告受僱於被告甲○○，並於施工期間遭鐵釘刺傷。然：
    (一)查依一般常情，如遭鐵釘刺傷，遵正常程序醫療，並不可能導致蜂窩組織炎及
      膿腫等病症，是本件應區分「遭鐵鐵丁刺傷左腳底」及「蜂窩組織炎及膿腫」
      二病症，而就「蜂窩組織炎及膿腫」部分並非職業災害所生，且由各醫院及診
      所回函可知，原告如於受傷之際儘早治療，並勤於換藥，加上有效之抗生素治
      療，或可改善感染程度，況原告本身有糖尿病控制不良、肝功能異常等病症，
      上開病症亦應列入影響傷口復原時間之快慢及引起蜂窩性組織炎、膿腫之變數
      ，是認原告於同年三月四日方因「併蜂窩性組織炎及膿腫」及「糖尿病」，而
      受左膝下截肢手術，與受傷期間間隔將近一個月，若其儘早治療，當可避免事
      後須遭截肢之情形，故其受鐵釘刺傷與導致截肢間，並無相當因果關係。且原
      告遭截肢，與其未遵醫囑正常就醫治療有關，爰依民法第二百十七條之規定，
      主張過失相抵，請求減輕賠償金額。
    (二)就原告請求不能工作之原領工資補償部分，經查原告於九十三年二、三月間，
      均有持續工作，原告仍將之算入不能工作期日，尚有未合。
    (三)依勞工保險條例第五十三條所示之勞工保險殘廢給付標準表第一一九項中所規
      定之殘障給付補助標準係五百四十日，原告請求之補償日數於法不合。
    (四)原告雖主張其日薪為二千元，但由勞工保險局花蓮辦事處業務訪查紀錄資料可
      知，原告當時自承薪資為一千五百元至二千元，被告甲○○則稱薪資為一千二
      百元，嗣後原告開庭時再稱其薪資為一千八百元，故原告主張之薪資有誤，應
      依甲○○所稱以每日一千二百元計算。
    (五)並聲明：原告之訴駁回。如受不利判決，願供擔保請准宣告免予假執行。
三、被告甲○○則以：當初我說原告之工資是由一千五百元起薪至二千元，但如果沒
    有達到我的要求，薪資是低於一千五百元，原告上班第一天就受傷，所以無從考
    核他的薪水，原告當初是受僱於我去做俊貿公司的工作，林茂龍是我的上包，他
    指派原告去工作，林茂龍有權指派我的工人，原告應找林茂龍，不能全算在我的
    頭上，況我也有帶原告去看醫生，是原告自己沒有去回診，且原告愛喝酒，又有
    糖尿病，才會遭截肢等語置辯。並聲明：原告之訴駁回。
四、兩造不爭執之事實：
    (一)被告甲○○為被告俊貿公司之承攬人，原告受僱於被告甲○○，於九十三年二
      月六日施工期間遭鐵釘刺傷，後於九十三年三月四日行左膝下截肢手術。
    (二)原告業經勞工保險局認定該傷害之殘廢等級為第六級，並已向勞工保險局領取
      勞工保險殘廢給付四十二萬七千六百八十元。
五、得心證之理由：
    (一)原告主張之事實，業據其提出診斷證明書、勞工保險局核定通知書及公傷證明
      書為證。被告則以前詞置辯。是本件兩造所爭執之處，首先在於原告左腳底遭
      鐵釘刺傷與其之後因蜂窩組織炎、腫脹，導致截肢間有無因果關係？
    (二)按所謂職業災害，係指勞工因執行職務或從事與執行職務相牽連之行為，而發
      生之勞工之疾病、傷害、殘廢或死亡，兩者間具有相當因果關係，始足當之。
      若勞工之疾病、傷害、殘廢或死亡係肇因非與職業原因有關之勞工個人行為或
      第三人行為，則不屬職業災害。所謂相當因果關係，係以行為人之行為所造成
      之客觀存在事實，為觀察之基礎，並就此客觀存在事實，依吾人智識經驗判斷
      ，通常均有發生同樣損害結果之可能者，該行為人之行為與損害之間，即有因
      果關係（最高法院八十四年臺上字第二四三九號判決意旨參照）。經查：原告
      自承：其於九十三年二月六日中午，遭鐵釘刺傷左腳底時，僅將受傷之左腳底
      部分拍打讓血水排出，九十三年二月八日發現稍紅腫，被告甲○○於同月九日
      下班，去西藥房買消炎要給原告服用；同月十二日左腳腳掌底流膿、腳踝紅腫
      無法行走，被告甲○○才送原告至葉佐仁診所求醫，醫生吩咐第二天再來門診
      ，甲○○又故意拖延不載原告複診，延至二月十六日門診第二次，葉醫師建議
      轉至天晟醫院，天晟醫院再於九十三年二月二十六日將原告再轉往行政院衛生
      署桃園醫院，後於同年三月三日再轉往慈濟醫院玉里分院，於翌日行左膝下截
      肢手術等語，是原告確實就其鐵釘刺傷之傷口，未立即就醫，接受妥善之治療
      無訛。經本院函詢原告遭鐵釘刺傷後就診之相關診所、醫院，葉佐仁診所回
      函稱：原告於九十三年十二月十二日來本診所就診時，其左腳已紅腫化膿，經
      本診所醫師切開引流後，大量膿水流出，同時給予注射破傷風疫苗及抗生素治
      療，但接著幾天，原告並未回本診所換藥，第二次來本診所診療是九十三年二
      月十六日，腫脹範圍更形擴大，並有惡臭味道，懷疑嚴重筋膜炎，勸轉至區域
      醫院或醫學中心進一步治療，可見感染之細菌毒性頗強，如果僅早治療並勤換
      藥，加上強有效之抗生素治療，或可改善感染程度，但是否仍會引起蜂窩性組
      織炎及膿腫，仍得視感染之細菌而定，若為毒性甚強之菌種，則仍有發生筋膜
      炎之機會（見本院卷第四十八頁）；天晟醫院函覆稱：原告係於九十三年二
　　　月十六日至本院門診，因原告有糖尿病控制不良、肝功能異常，且因左足壞疽
　　　併感染住院診治，因保守療法無效，而原告病情確有截肢之必要，主治醫師故
　　　有截肢之建議，惟原告一時無法接受，並於同年月二十六日辦理自動出院，原
　　　告如立即至醫院治療，應有可能減少感染機率，惟原告之糖尿病控制不良及肝
　　　功能異常等情，亦應列入影響傷口復原時間之快慢及引起蜂窩性組織炎及膿腫
　　　之變數（見本院卷第五十四頁）；財團法人佛教慈濟綜合醫院玉里分院則函稱
　　　：原告於九十三年三月三日至本院急診時，患肢左足即已呈現嚴重感染之臨床
　　　症狀，故於九十三年三月四日行左側膝下截肢手術，因無法判別剛開始受傷時
　　　之臨床症狀的嚴重程度，故難以推測若受傷時，立即至醫院治療是否會引起蜂
　　　窩性組織炎及膿腫，甚至於之後行膝下截肢手術等問題（見本院卷第五三頁）
　　　。綜上可知，原告遭鐵釘刺傷，之後演變為蜂窩性組織炎、紅腫，甚至需行左
　　　下膝截肢手術之原因，在於原告延遲就醫，且於傷口已嚴重流膿、紅腫之後
　　　，仍未按時就診，其本身患有糖尿病及肝功能異常，如原告受傷當時能立即
　　　至醫院治療，應可能減少感染機率或改善感染程度，而無截肢之必要。原告復
　　　未舉證證明，依一般經驗判斷，在腳底遭鐵釘刺傷之情形，通常均有發生蜂窩
　　　性組織炎、紅腫及左下膝截肢手術之結果可能，實難認原告當時所受之左腳底
　　　刺傷與蜂窩性組織炎，甚至左下膝截肢手術間，有相當因果關係。
    (三)原告因職業災害所受之左腳底刺傷與之後的蜂窩性組織炎，甚至左下膝截肢手
      術間，既相當因果關係，則其主張依勞動基準法第五十九條第一項第二款、第
      三款之規定，請求被告連帶給付原領工資之補償及殘廢補償，自屬無據，應予
      駁回。原告之訴既經駁回，其假執行之聲請失所附麗，應併予駁回。
六、本件事證已臻明確，兩造其餘主張、陳述及所提之證據暨攻擊防禦方法，核與本
　　件判決之基礎不生影響，爰不一一詳予論述，併此敘明。
七、訴訟費用負擔之法條：民事訴訟法第七十八條。
中　　　華　　　民　　　國　　九十四　　年　　　三　　　月　　　一　　　日
　　　　　　　　　　　　　　　台灣花蓮地方法院民事庭
　　　　　　　　　　　　　　　　　法 　　 官　李世華
右為正本係照原本作成。
如對本判決上訴，須於判決送達後廿日內向本院提出上訴狀（應抄附繕本）。
中　　　華　　　民　　　國　　九十四　　年　　　三　　　月　　　一　　　日
　　　　　　　　　　　　　　　　　法院書記官　詹益盛
